【裁判字號】    99,勞安訴,4
【裁判日期】    990525
【裁判案由】    業務過失致死等
【裁判全文】
臺灣臺中地方法院刑事判決             99年度勞安訴字第4號
公  訴  人  臺灣臺中地方法院檢察署檢察官
被      告  臺灣防火板股份有限公司
兼  代表人  丙○○
前二人共同
選任辯護人  蔡慶文  律師
被      告  乙○○
選任辯護人  楊俊彥  律師
上列被告因業務過失致死等案件，經檢察官提起公訴（98年度調
偵字第350 號），因被告等於準備程序中均為有罪之陳述，本院
合議庭裁定由受命法官獨任依簡式審判程序判決如下：
    主  文
臺灣防火板股份有限公司犯勞工安全衛生法第三十一條第二項之
違反應有防止危害安全衛生設備規定，致生職業災害罪，科罰金
新臺幣拾萬元，緩刑貳年。
丙○○從事業務之人，因業務上之過失致人於死，處有期徒刑陸
月，如易科罰金，以新台幣壹仟元折算壹日，緩刑貳年。
乙○○從事業務之人，因業務上之過失致人於死，處有期徒刑捌
月，緩刑年，並應自民國九十九年六月起至民國一百零一年一
月止，於每月十日前，按月給付被害人甲○○、王碧霞新台幣壹
萬伍仟元。
    事  實
一、丙○○係臺灣防火板股份有限公司（以下簡稱臺灣防火板公
    司，址設臺中市西屯區○○區○○路2之2號）之負責人，屬勞
    工安全衛生法第2條第2項所規定事業之雇主，原應注意使勞
    工於高差超過1.5 公尺以上之場所時，應設置使勞工安全上
    下之設備；勞工於有裝卸、搬運、堆積等機械操作之場所，
    應僱請領有合格操作機械證照之人，以防止勞工因裝卸、搬
    運、堆積等機械設備引起之危害；竟疏未注意及此，未行設
    置上下安全及防止堆高機作業引起危害等設備，任意由員工
    利用堆高機貨叉上下操作而上下高差超過1.5 公尺工作場所
    ，及使未領有合格證照之人駕駛堆高機。於民國98年2 月16
    日下午4 時35分，有倉管兼理貨員宋勝文與未受有堆高機駕
    駛業務訓練之司機乙○○，共同進入前開公司存貨區內搬運
    矽酸鈣板，由乙○○操作堆高機械，宋勝文以雙腳分別踩踏
    於堆高機之二支貨叉架上，再由乙○○操作堆高機升降桿使
    之升高之方式，使宋勝文升至約2.5 公尺高度之矽酸鈣板上
    方，並搬運前開矽酸鈣板至右貨叉架上，並以原姿勢即二腳
    分別踩踏二貨叉之方式下降。待下降至約125 公分處時，乙○○復依宋勝文之指示欲將堆高機後退，竟疏未注意入檔方
    式，而誤打檔入前進位置，且未踩緊急煞車踏板，使堆高機
    慢速前進，致站立於貨叉上之宋勝文因而重心不穩、自貨叉
    架上跌落，遭行進間之堆高機貨叉刺穿落地後之宋勝文胸部
    ，造成宋勝文腹胸部挫裂傷併肝臟撕裂傷之傷害，經送醫急
    救，延至翌日即98年2月17日下午6時50分許因出血性休克不
    治死亡，而發生死亡職業災害。
二、案經臺灣臺中地方法院檢察署檢察官相驗後自動檢舉及被害
    人宋勝文之父甲○○訴由臺灣臺中地方法院檢察署檢察官偵
    查起訴。
    理  由
一、證據能力之說明：
  (一)按簡式審判程序之證據調查，不受刑事訴訟法第159條第1項
    規定之限制，刑事訴訟法第273條之2定有明文。此乃因簡式
    審判程序，貴在審判程序之簡省便捷，故調查證據之程序宜
    由審判長便宜行事，以適當之方法行之即可；又因被告對於
    犯罪事實並不爭執，可認定被告亦無行使反對詰問權之意，
    因此有關傳聞證據之證據能力限制規定無庸予以適用。
  (二)本件證人甲○○、林奇信、張求是、楊周郎、羅群穆於警詢
    及偵查中所為之陳述，雖為審判外之言詞陳述，其性質為傳
    聞證據；惟本件訴訟係適用簡式審判程序，有審判筆錄在卷
    可稽，是其等於警詢及偵查中所為之證言，自均得作為認定
    事實之證據。
二、訊據被告丙○○，兼被告臺灣防火板公司代表人丙○○，以
    及被告乙○○，對於上揭犯罪事實均坦承不諱，核與被害人
    之父甲○○、告訴代理人林奇信之指述，及證人楊周郎（廠
    長）、張求是、羅群穆（以上二人為勞動檢查所人員）於警
    詢及偵查中證述之情節相符。並有現場照片4 張、廠區平面
    配置圖及行政院勞工委員會中區勞動檢查所98年4 月17日勞
    中檢字第0981004089號函在卷可稽。此外，被害人宋勝文因
    此職業災害受有腹胸部挫裂傷併肝臟撕裂傷之傷害，經送醫
    急救，延至翌日即98年2月17日下午6時50分許因出血性休克
    不治死亡等情，經臺灣臺中地方法院檢察署檢察官督同法醫
    相驗屬實，製有相驗筆錄、相驗屍體證明書、檢驗報告書及
    解剖報告書在卷可憑。按雇主對於勞工於高差超過1.5 公尺
    以上之場所作業時，應設置使勞工安全上下之設備；對於搬
    運、堆積等作業中引起之危害，應有符合標準之必要安全衛
    生設備；雇主對於就業場所作業之車輛機械，應規定駕駛者
    或有關人員負責執行，不得使勞工搭載於堆高機之貨叉所承
    載貨物之板、撬板及其他堆高機部分，勞工安全衛生設施規
    則第228條、第116條第1項第10款、勞工安全衛生法第5條第
    1 項第1款、第4款分別定有明文。被告臺灣防火板公司僱用
    被告乙○○搬運貨物，被告丙○○為實際負責人，與被告乙○○均為從事業務之人，被告丙○○對於上開勞工安全衛生
    相關規定應知之甚稔，而被告林信宏明知自己並無駕駛堆高
    機之合格證照，且依當時情形，無不能注意情事，而被告丙○○亦疏未注意，未設置必要之安全衛生設備，且放任無合
    格證照之員工駕駛堆高機，並以堆高機上下高差超過1.5 公
    尺之工作場所；而乙○○亦違反無合格證照不得駕駛堆高機
    之規定，擅自駕駛堆高機使被害人利用堆高機上下，終因不
    諳堆高機之操作，導致被害人宋勝文跌落時遭堆高機之貨叉
    刺穿胸部死亡，其等行為自有過失，且與被害人宋勝文之死
    亡結果間，有相當因果關係，至為灼然。另本件被害人宋勝
    文固亦有違反使未領有合格證照之被告乙○○駕駛堆高機之
    過失，惟亦不得因此而免除被告等人過失之責任。綜上所述
    ，
    本件事證明確，被告等人上開犯行，均堪認定之。
三、核被告丙○○所為，係違反勞工安全衛生法第5 條第1項第1
    款、第4款（起訴書漏載第4款）之規定致發生死亡之職業災
    害，應依同法第31條第1 項之規定論處及刑法第276條第2項
    業務過失致死罪；被告臺灣防火板公司則應依勞工安全衛生
    法第31條第2項之規定，科以同條第1項之罰金；被告乙○○
    則係犯刑法第276條第2項之業務過失致死罪。被告丙○○以
    一過失行為，同時觸犯勞工安全衛生法第31條第1 項之罪及
    業務過失致死罪，為想像競合犯，應依刑法第55條規定，從
    一重之刑法第276條第2項之業務過失致死罪處斷。爰審酌被
    告丙○○係被告臺灣防火板公司負責人，僱用被告乙○○搬
    運貨物，本應特別注意在工作場所應設置勞工安全衛生法所
    規定之必要安全衛生設備與措施，竟疏未注意，在未有足夠
    安全條件下，又使未領有合格證照之乙○○擔任堆高機駕駛
    ，並任由被害人站立堆高機搬運貨物，導致被害人自堆高機
    貨叉上跌落，而遭不諳操作堆高機之乙○○所駕駛之堆高機
    貨叉刺死，過失情節顯屬重大；另被告丙○○及臺灣防火板
    公司業與被害人家屬達成和解，及被告等犯後均坦承犯行，
    以及本件被害人宋勝文對災害之發生亦有過失等一切情狀，
    各量處如主文所示之刑及罰金，併就被告丙○○所宣告之刑
    ，諭知易科罰金之折算標準。
四、又查被告等均未曾受有期徒刑以上刑之宣告，素行良好，有
    臺灣臺中地方法院檢察署刑案資料查註紀錄表及臺灣高等法
    院被告前案紀錄表在卷可按，且被告等坦承犯行，深具悔意
    ，復與被害人之家屬達成和解，有臺灣高等法院台中分院98
    年度上字第375 號和解筆錄在卷可稽。而被告丙○○及臺灣
    防火板公司業已依上開和解筆錄之內容，賠償被害人家屬之
    損失；被告乙○○則尚餘30萬元尾款尚未給付，並據告訴代
    理人林奇信陳明在卷。其等經此偵、審程序之教訓及刑之宣
    告，當知所警惕，信無再犯之虞，本院綜核各情，認所宣告
    之刑，均以暫不執行為適當，併予宣告被告丙○○、臺灣防
    火板公司各緩刑二年；被告林信宏緩刑三年，並參酌告訴代
    理人之意見，諭知被告林信宏就尾款30萬元部分，應自99年
    6 月起，分20期，於每月10日前，按月給付被害人1萬5千元
    ，至全部給付完畢為止。
據上論斷，應依刑事訴訟法第273 條之1第1項、第299條第1項前
段，勞工安全衛生法第31條第1項、第2項，刑法第11條前段、第
276 條第2項、第55條、第41條第1項前段、第74條第1項第1款、
第2項第3款，刑法施行法第1條之1，判決如主文。
中    華    民    國    99    年    5     月    25    日
                  刑事第六庭  法  官  高英賓
上正本證明與原本無異。
如不服本判決，應於收送達後10日內向本院提出上訴書狀（應敘
述具體理由並附繕本）。
上訴書狀如未敘述理由，應於上訴期間屆滿後20日內補提理由書
於本院。
                              書記官  司立文
中    華    民    國    99    年    5     月    25    日
論罪之法條全文：
勞工安全衛生法第31條
違反第五條第一項或第八條第一項之規定，致發生第二十八條第
二項第一款之職業災害者，處三年以下有期徒刑、拘役或科或併
科新台幣十五萬元以下罰金。
法人犯前項之罪者，除處罰其負責人外，對該法人亦科以前項之
罰金。
刑法第276 條
因過失致人於死者，處二年以下有期徒刑、拘役或二千元以下罰
金。
從事業務之人，因業務上之過失犯前項之罪者，處五年以下有期
徒刑或拘役，得併科三千元以下罰金。

司法院資訊處製作；財團法人民間司法改革基金會備份。
